【裁判字號】    98,易,318
【裁判日期】    980422
【裁判案由】    偽造文書
【裁判全文】
臺灣板橋地方法院刑事判決               98年度易字第318號
公  訴  人  臺灣板橋地方法院檢察署檢察官
被      告  乙○○
            甲○○
上列被告因偽造文書案件，經檢察官提起公訴（97年度偵字第
29657 號），被告於本院準備程序中均就被訴事實為有罪之陳述
，經告知被告簡式審判程序之旨，並聽取當事人之意見後，本院
裁定改依簡式審判程序審理，判決如下：
    主  文
乙○○、甲○○共同明知為不實之事項，而使公務員登載於職務
上所掌之公文書，足以生損害於公眾及他人，各處拘役伍拾日，
如易科罰金，均以銀元參佰元即新臺幣玖佰元折算壹日；均減為
拘役貳拾伍日，如易科罰金，均以銀元參佰元即新臺幣玖佰元折
算壹日。
    事  實
一、乙○○（原名賴思樺）原係智得國際股份有限公司（下稱智
    得公司）負責人，於民國94年9 月間簽發支票金額新臺幣（
    下同）13,906,053元、支票號碼CS0000000 號、發票日為94
    年9 月12日、付款人為臺南區中小企業銀行雙和分行，並由
    乙○○、陳正方背書之支票乙張予中租貿易股份有限公司（
    下稱中租公司），用以清償智得公司及乙○○積欠中租公司
    之債務，經中租公司提示後僅獲部分付款，而向本院聲請假
    扣押，經本院於94年11月8 日以94年度裁全字第9714號為假
    扣押裁定，准許中租公司供擔保後，對於乙○○之財產在
    1200萬元之範圍內為假扣押。乙○○（乙○○涉犯毀損債權
    罪嫌部分，因告訴人中租公司提起刑事告訴時已逾6個月之
    告訴期間，經臺灣板橋地方法院檢察署檢察官另為不起訴處
    分確定）竟與其弟甲○○共同基於明知為不實事項而使公務
    員登載於職務上所掌公文書之犯意聯絡，明知雙方並無買賣
    之真意，而為通謀虛偽買賣之意思表示，於95年3月8日利用
    不知情之代書填寫土地買賣所有權移轉契約書及建築改良物
    買賣所有權移轉契約書，將乙○○所有坐落臺北縣板橋市○
    ○○段第二崁小段第180-7地號、權利範圍10萬分之112之土
    地，暨其上門牌號碼為臺北縣板橋市○○路34之1號5樓之建
    物假意出售予甲○○，並利用該不知情之代書於95年3月14
    日持土地登記申請書及上開所有權移轉契約書等文件前往臺
    北縣板橋地政事務所，以買賣為原因申請辦理上開房地之所
    有權移轉登記，使不知情之地政事務所承辦公務員，於95年
    3月15日將上開虛偽買賣之不實事項，登載於其職務上所掌
    之土地及建物登記謄本等公文書上，足以生損害於中租公司
    之債權及地政機關對於地政管理之正確性。
二、案經中租公司訴由臺灣板橋地方法院檢察署檢察官偵查起訴
    。
    理  由
一、前揭犯罪事實，業經被告乙○○、甲○○於本院審理中坦承
    不諱，復有臺北縣板橋地政事務所97年7 月7 日北縣板地登
    字第0970010205號函所附土地登記申請書、前開房地之所有
    權移轉契約書、印鑑證明、戶籍謄本等資料、前開房地登記
    謄本、本院94年度裁全字第9714號假扣押裁定、被告中國信
    託銀行帳戶之存款系統歷史交易查詢報表在卷可稽。又臺北
    國際商業銀行股份有限公司（下稱臺北商銀）訴請被告塗銷
    前開房地所有權登記之民事案件，亦據臺灣高等法院同認被
    告間就前開房地之買賣為通謀虛偽意思表示，而以96年度上
    字第638 號為臺北商銀勝訴之判決，此有該民事判決書附卷
    足佐，且經本院依職權調取上開民事案件全卷核閱屬實，堪
    認被告之自白與事實相符。本件事證已甚明確，被告犯行均
    堪認定。
二、按被告行為後，刑法已於94年2 月2 日修正公布，並自95年
    7 月1 日起施行。修正後刑法第2 條第1 項：「行為後法律
    有變更者，適用行為時之法律。但行為後之法律有利於行為
    人者，適用最有利於行為人之法律。」之規定，係規範行為
    後法律變更所生新舊法律比較適用之準據法，於新法施行後
    ，應適用新法第2 條第1 項之規定，為「從舊從輕」之比較
    。茲將本案新、舊法比較適用之情形分敘如下：
  1.修正前刑法第33條第5款規定：「罰金：1元（銀元）以上。
    」修正後刑法第33條第5款則規定：「罰金：新臺幣1000元
    以上，以百元計算之。」刑法第214條之規定於被告行為後
    雖無變更，惟修正後刑法第33條第5款所定罰金刑最低數額
    ，較之修正前提高，自以修正前刑法第33條第5款規定有利
    於被告。
  2.刑法第28條關於共犯之規定，由原條文：「二人以上共同實
    施犯罪之行為者，皆為正犯」，修正為：「二人以上共同實
    行犯罪之行為者，皆為正犯」，此乃因原「實施」之概念，
    包含陰謀、預備、著手及實行等階段，故修正為僅共同實行
    犯罪行為者，始成立共同正犯。是新法共同正犯之範圍顯然
    縮小，而排除「陰謀共同正犯」、「預備共同正犯」之適用
    ，自屬行為後法律有變更，而非單純文字之修正（最高法院
    98年度台上字第313 號、97年度台上字第5013號、97年度台
    上字第4516號判決意旨可資參照）。本件被告均係直接從事
    犯罪構成要件行為，屬實行犯罪之共同正犯，是修正後之新
    法並未較有利於被告。
  3.綜前，本件新法之規定非有利於被告，揆諸上揭說明，應依
    刑法第2 條第1 項前段，一體適用被告行為時之修正前刑法
    規定。
三、核被告所為，均係犯刑法第214 條之使公務員登載不實罪。
    被告間就上開犯行有犯意聯絡及行為分擔，均應論以共同正
    犯。又被告利用不知情之代書遂行上開犯行，為間接正犯。
    爰審酌被告之素行、犯罪之動機、手段、所生危害程度及犯
    罪後均坦認犯行等一切情狀，量處如主文所示之刑，並均諭
    知易科罰金之折算標準（依修正前刑法第41條第1 項前段及
    修正前罰金罰鍰提高標準條例第2 條之規定，易科罰金係以
    銀元100 元以上300 元以下即新臺幣300 元以上900 元以下
    折算1 日，依修正後刑法第41條第1 項前段之規定，則以新
    臺幣1000元、2000元或3000元折算1 日。經比較修正前後之
    易科罰金折算標準，以行為時即修正前之規定較有利於被告
    ，故依刑法第2 條第1 項前段規定，應適用修正前刑法第41
    條第1 項前段及修正前罰金罰鍰提高標準條例第2 條等規定
    ，諭知易科罰金之折算標準）。
四、末查本件被告犯罪之時間均係在96年4 月24日以前，經核皆
    合於中華民國九十六年罪犯減刑條例所定之減刑條件，爰依
    該條例第2 條第1 項第3 款、第7 條之規定，減其等宣告刑
    之2 分之1 ，並均諭知減刑後易科罰金之折算標準。
據上論斷，應依刑事訴訟法第273 條之1 第1 項、第299 條第1
項前段，刑法第2 條第1 項前段、第214 條，修正前刑法第28條
、第41條第1 項前段，刑法施行法第1 條之1 ，修正前罰金罰鍰
提高標準條例第2 條，現行法規所定貨幣折算新臺幣條例第2 條
，中華民國九十六年罪犯減刑條例第2 條第1 項第3 款、第7 條
，判決如主文。
本案經檢察官馬中人到庭執行職務。
中    華    民    國    98    年    4     月    22    日
                  刑事第二十庭  法  官  吳佳穎
以上正本證明與原本無異
如不服本判決應於送達後10日內向本院提出上訴狀
                                書記官  黃炎煌
中    華    民    國    98    年    4     月    22    日
附錄本案論罪科刑法條全文：
明知為不實之事項，而使公務員登載於職務上所掌之公文書，足
以生損害於公眾或他人者，處3 年以下有期徒刑、拘役或500 元
以下罰金。


司法院資訊處製作；財團法人民間司法改革基金會備份。
